【裁判字號】    89,訴,389
【裁判日期】    900308
【裁判案由】    綜合所得稅
【裁判全文】
高雄高等行政法院判決                              八十九年度訴字第三八九號
                              .
    原      告  甲○○
    被      告  財政部高雄市國稅局
    代  表  人  乙○○  局長
    訴訟代理人  丁○○
                戊○○
右當事人間因綜合所得稅事件，原告不服行政院中華民國八十九年八月十一日台八十
九訴字第二三九五三號再訴願決定，提起行政訴訟。本院判決如左：
    主  文
原告之訴駁回。
訴訟費用由原告負擔。
    事  實
甲、事實概要：
    緣訴外人萬有營造有限公司（下稱萬有公司）於民國八十二年間，參與國立東華
    大學理學院大樓新建工程投標，其實際負責人丙○○因之取得得標人國登營造股
    份有限公司（下稱國登公司）陪標費面額新台幣（下同）七百九十萬元支票；丙
    ○○遂透由同順營造股份有限公司（下稱同順公司）副總經理楊正雄配偶楊洪秀
    玉帳戶提示，並轉付其中五十萬元與在同順公司擔任經理之原告；經法務部調查
    局高雄市調查處（以下簡稱高雄市調處）查獲，該筆款項係原告分得之共同圍標
    利潤，乃移由被告據以核定原告當年度其他所得五十萬元，併課原告八十二年度
    綜合所得稅。又原告辦理八十二年度綜合所得稅結算申報時，漏報營利、其他所
    得合計五十萬四百三十三元，遂核定其漏稅額十萬五千零九十元，並依所得稅法
    第一百十條第一項規定裁處原告罰鍰五萬二千五百元（計至百元止）。原告不服
    ，就其他所得及罰鍰部分申經復查結果，未獲變更，迭經訴願、再訴願均遭駁回
    ，遂提起本訴訟。
乙、兩造聲明：
一、原告聲明求為判決：
  (一)再訴願決定、訴願決定及原處分（含復查決定）均撤銷。
  (二)訴訟費用由被告負擔。
二、被告聲明求為判決：如主文所示。
丙、兩造之爭點：
一、原告主張之理由：
  (一)原告於八十二年四月十二日、二十三日及五月十二日，以現金方式貸與丙○○合
    計五十萬元，直到同年八、九月間，丙○○請其公司同仁返還原告，並無違誤及
    不法之情事。後因丙○○涉嫌圍標，取得七百九十萬元，為高雄市調處查獲，被
    告即依據調查筆錄逕行認定被告取得圍標金，核屬其他所得，涉嫌漏報所得，應
    予補稅並應罰鍰，與事實並不相合。
  (二)按「凡有中華民國來源之所得，依本法規定，課徵綜合所得稅。」雖為所得稅法
    第二條第一項所規定，然被告僅憑調查局調查筆錄，未再加調查，即擅自認定原
    告因借貸關係取得之還款為有所得，漏未申報，依行政程法第四條、第五條、第
    八條、第十條之規定，被告顯未依法行政，遽依未經刑事判決之調查筆錄為處分
    依據，罔顧借款事實，實未適法。
  (三)本案被告對原告八十三年四月十二日、二十三日及五月十二日所指提款日分別有
    提款二十萬元、四十一萬元、十萬元之紀錄，並無爭議，惟因皆屬提領現金，既
    乏資金流程可供勾稽，且無其他具體資料證明上述款項中五十萬元係借貸予丙○
    ○，即認原告主張尚無足採云云，顯係枉法濫徵，為達徵稅之目的而臆測羅織理
    由。按法無禁止事項，稽徵機關豈可擅專，人民財產權係憲法所明文保障，只因
    現金無法勾稽即否認納稅人借款的明確法律行為，而施行課稅並不合法；且依民
    法之借貸並無規定現金不可借貸需有資金流程，方屬有效之法律行為，被告課稅
    依據之事實顯然違法；原處分即屬不合法，應予撤銷。
  二、被告主張之理由：
  (一)其他所得部分：
  (1)經查訴外人萬有公司與國登公司於八十二年間參與訴外人國立東華大學理學院大
    樓新建工程圍標，國登公司得標後，支付萬有公司股東丙○○「搓圓仔湯錢」（
    即陪標費）七百九十萬元支票乙紙；嗣透過同順公司董事楊正雄之配偶楊洪秀玉
    帳戶提示後，將上開款項中二百六十萬元存入楊正雄銀行存款帳戶，其餘轉付原
    告五十萬元、謝發初三十萬元、丙○○之配偶陳月碧二百七十萬元、林俊賢之配
    偶林謝素麗一百八十萬元之事實，有高雄市調處八十七年十二月三日（八七）高
    市法機字第八七００二九０五０一號函及林俊賢（為原告任職之同順公司總經理
    ）八十七年七月二十二日於高雄市調處之調查筆錄及匯款明細附卷可稽；被告原
    核定依據上述資料核定原告八十二年度其他所得計五十萬元，併課原告綜合所得
    稅並無不合。
  (2)至原告一再訴稱系爭其他所得五十萬元，純為私人借貸，並指稱被告遽依未經判
    決之調查筆錄為處分依據，並以原告所指八十三年四月十二日、二十三日及五月
    十二日提款日分別提領現金二十萬元、四十一萬元、十萬元之紀錄，乏資金流程
    可供勾稽，且無其他具體資料證明上述款項中五十萬元係借貸予丙○○，而未予
    採信，罔顧借款事實，實未適法乙節。按原告提示其所有高雄市銀行存款存摺，
    指稱於八十三年四月十二日、二十三日及五月十二日分別提領現金共計五十萬元
    借予丙○○，查其存摺於所指提款日雖分別有提領二十萬元、四十一萬元、十萬
    元之紀錄，惟除皆屬提領現金，乏資金流程可供勾稽外，所稱借貸金額五十萬元
    與前開指稱提領現金之合計金額亦有不同，且無其他具體資料證明上述款項中五
    十萬元係借予丙○○。根據林俊賢八十七年七月二十二日於高雄市調處之調查筆
    錄指證歷歷，渠等分得款項確為圍標金，並附有高雄市調處檢附之詳細匯款帳戶
    明細，原告雖辯稱取得款項乃係償還私人借貸，卻迄未能提供堪足採信之證明，
    前開查得課稅所得之事實明確，且不因案外刑事被告等罪行之判決而會有改變，
    本局依法行使稽徵權，洵無不法。原告復執前詞，所稱尚無足採。
  (二)罰鍰部分：
  (1)按「納稅義務人已依本法規定辦理結算申報，但對依本法規定應申報課稅之所得
    額有漏報或短報情事者，處以所漏稅額兩倍以下之罰鍰。」為所得稅法第一百十
    條第一項所明定。
  (2)經查原告本年度綜合所得稅結算申報漏報營利、其他等所得計五十萬零四百三十
    三元，又漏報之所得經核計結果漏稅額為十萬五千零九十元，被告依首揭規定按
    所漏稅額依所得有無扣（免）繳憑單分別處以０．二倍及０．五倍之罰鍰共計五
    萬二千五百元（計至百元止），並無違誤。
    理  由
一、按凡不屬於所得稅法第十四條第一項第一類至第八類之所得，為其他所得，以其
    收入額減除成本及必要費用後之餘額為所得額，應並計個人所得總額課徵個人綜
    合所得稅，為行為時所得稅法第十三條及第十四條第九類所明定。次按「納稅義
    務人已依本法規定辦理結算申報，但對依本法規定應申報課稅之所得額有漏報或
    短報情事者，處以所漏稅額兩倍以下之罰鍰。」為行為時所得稅法第一百十條第
    一項所明定。
二、查，原告於八十二年八月二十三日及同年九月十日，自訴外人楊正雄配偶楊洪秀
    玉前高雄市第十信用合作社苓雅分社Ｓ八一九帳戶受有共計五十萬元匯入款項，
    該筆所得，原告於當年度申報綜合所得稅時，並未申報之事實，有原告八十二年
    度綜合所得稅結算申報書、楊洪秀玉上開帳戶資金流向明細表等影本附於原處分
    卷可稽，且為兩造所不爭，堪信為真實。
三、次查，原告係同順公司經理，該公司由林俊賢任總經理，主要幹部尚有有董事長
    葉瓊華、副總經理楊正雄；另萬有公司實際負責人為丙○○、謝發初兄弟。而同
    順公司與萬有公司經常合作參與工程投標。八十二年間，同順公司與萬有公司合
    資，由萬有公司出名，參與國立東華大學理學院大樓新建工程投標，最後得標人
    國登公司於得標後交付萬有公司實際負責人丙○○陪標費面額七百九十萬元支票
    三紙，丙○○遂將支票交付同順公司總經理林俊賢，再交由該公司副總經理楊正
    雄由其偶楊洪秀玉上述帳戶提示後，將上開款項中二百六十萬元存入楊正雄銀行
    存款帳戶，其餘轉分配予原告五十萬元、謝發初三十萬元、丙○○之配偶陳月碧
    二百七十萬元、林俊賢之配偶林謝素麗一百八十萬元之事實，有楊洪秀玉上開帳
    戶資金流向明細表足參，並據同順公司總經理林俊賢、萬有公司實際負責人謝發
    初分別於高雄市調處調查時陳證明確，有調查筆錄附於原處分卷可考。
四、原告雖主張因丙○○於八十二年四、五月間，陸續向其借款累計五十萬元，至同
    年八、九月間，透過楊正雄轉還，系爭五十萬元純為私人借貸，與圍標金無關，
    被告核定其漏報國登公司給付之工程圍標金五十萬元與事實不符云云，並提出其
    於八十二年四月十二日、二十三日及五月十二日分別自其高雄市銀行存款帳戶提
    領現金借予丙○○之該銀行存款存摺影本及丙○○、楊琮卿分別出具之證明函，
    並舉丙○○為證。惟查，原告所提出之高雄市銀行存摺雖於所指上開提款日分別
    有提領二十萬元、四十一萬元、十萬元之紀錄；然與其主張之借貸總額不符，且
    所提領款項是否即交付丙○○茲為借款，亦乏證據以資證明；又證人丙○○雖出
    具證明函及到庭證述與原告確有借貸關係，且以其因參與上開工程圍標取得之陪
    標金委由楊正雄向原告清償云云；然經本院就該證人與原告隔離訊問後，彼等間
    就五十萬元借款係一次求貸分次給付或分次求貸之借貸經過供述並不一致；又證
    人丙○○出具之證明函記載借款係為轉借友人賴琮卿，與其於本院證稱係因自己
    缺錢而向原告告貸尚有未合；再者，證人丙○○既直接自國登公司處取得陪標費
    ，果有積欠原告借款，理應逕由自己分得之款項直接清償原告，始符合常理；縱
    或有轉託他人還款情事，依一般社會經驗法則，亦必取據留證以杜紛爭，惟原告
    與證人丙○○均未能提出還款證明；況如前述林俊賢、謝發初於高雄市調查處所
    為供證，並參以證人丙○○於本院審理時所證該公司參與上開工程圍標之資金係
    同順公司提供資金，該公司出名投標；故取得陪標金後，渠即將支票交付同順公
    司總經理林俊賢作分配；及同順公司之主要幹部除董事長外，均自該陪標金受有
    上述款項等情以觀，本件原告取得之五十萬元應屬因參與投標前開工程而取得之
    其他所得無訛。原告所舉証據既有前開瑕疵，且與事實、常理不符，自無可取。
五、綜上所述，原告主張上述五十萬元款項係因借貸自丙○○處受償而來，既乏證據
    證明，要無足採。而其八十二年度綜合所得稅結算申報，共漏報營利及其他所得
    計五十萬零四百三十三元，復有被告制作之已申報違章事件漏稅額計算表附於原
    處分卷可按；揆諸首開規定，被告核計原告當年度漏稅額為十萬五千零九十元，
    並按所漏稅額依所得有無扣（免）繳憑單分別處以０．二倍及０．五倍之罰鍰共
    計五二、五００元，認事用法，並無違誤。訴願及再訴願遞予維持，均無不當，
    原告起訴請求撤銷原處分及一再訴願決定，並無理由，應予駁回。
六、據上論結，本件原告之訴為無理由，爰依行政訴訟法第一百九十五條第一項後段
    、第九十八條第三項前段，判決如主文。
中     華     民     國      九十       年      三      月     八       日
                    高 雄 高 等 行 政 法 院 第 二 庭
                                審 判 長 法 官 高 秀 真
                                         法 官 戴 見 草
                                         法 官 江 幸 垠
右為正本係照原本作成。
如不服本判決，應於送達後二十日內，向本院提出上訴狀並表明上訴理由，如於本判
決宣示後送達前提起上訴者，應於判決送達後二十日內補提上訴理由書（須按他造當
事人人數附繕本）。
中     華     民     國      九十       年      三      月     九       日
                                法 院 書 記 官 李 建 霆


司法院資訊處製作；財團法人民間司法改革基金會備份。
